【裁判字號】    97,台上,2238
【裁判日期】    970529
【裁判案由】    強盜
【裁判全文】
最高法院刑事判決            九十七年度台上字第二二三八號
上  訴  人  甲○○
                    訓處分中）
選任辯護人  鄭富方律師
上列上訴人因強盜案件，不服臺灣高等法院中華民國九十七年二
月十九日第二審判決（九十六年度上訴字第四一六五號，起訴案
號：臺灣桃園地方法院檢察署九十五年度偵字第一八五００號）
，提起上訴，本院判決如下：
    主  文
上訴駁回。
    理  由
按刑事訴訟法第三百七十七條規定，上訴於第三審法院，非以判
決違背法令為理由，不得為之。是提起第三審上訴，應以原判決
違背法令為理由，係屬法定要件。如果上訴理由書狀並未依據卷
內訴訟資料，具體指摘原判決不適用何種法則或如何適用不當，
或所指摘原判決違法情事，顯與法律規定得為第三審上訴理由之
違法情形，不相適合時，均應認其上訴為違背法律上之程式，予
以駁回。本件原審經審理結果，認為上訴人甲○○夥同業經判處
罪刑確定之陳晉陽，二人非法剝奪被害人陳建瑜之行動自由及攜
帶兇器強取被害人財物之犯行明確，因而撤銷第一審科刑之判決
，經比較刑法新舊規定，改判依行為時即修正前刑法牽連犯規定
，從一重論處上訴人共同意圖為自己不法之所有，攜帶兇器，以
強暴至使不能抗拒，而使他人交付其物（累犯）罪刑，已詳敘其
調查、取捨證據之結果及憑以認定犯罪事實之心證理由。並就上
訴人否認犯行之供詞及所辯各語認非可採，論述綦詳。上訴人上
訴意旨略以：(一)原審於本案審理中，未依刑事訴訟法第九十五條
規定，事先告知上訴人欲變更起訴法條，且僅經一次審判期日即
辯論終結，無法使上訴人充分行使訴訟防禦權，所踐行之變更起
訴法條訴訟程序違法，又未予上訴人最後陳述機會，其判決違背
法令。(二)原判決以陳建瑜不合指認程序之指認上訴人，及陳晉陽
前後不符之陳述，為認定上訴人犯罪之依據，並未調查其他補強
證據，有調查未盡之違法。(三)辯護人於原審聲請調閱上訴人及其
配偶於案發當時使用之行動電話通聯紀錄，欲證明上訴人於案發
前後有無與陳晉陽聯絡犯案。原審逕以一般行動電話通聯紀錄保
存期間大都為六個月，而本案距今已約三年，逾保存期間甚久，
實難期待有調取之可能，且認案情已臻明確，無調閱之必要，亦
有依法應於審判期日調查之證據而未予調查之違法等語。惟查：
(一)原審於民國九十七年一月二十二日審判期日，審判長告知上訴
人如起訴書及第一審判決書所載之犯罪嫌疑及所犯罪名時，即同
時告知上訴人及其選任辯護人可能變更之罪名「刑法第三百三十
條加重強盜罪、第三百零二條妨害自由罪」，辯護人為上訴人就
事實及法律辯論時，並稱：「如真有罪，我們不認為有加重強盜
罪之共犯」等語，審判長並依法詢問上訴人「有何最後陳述？」
，俱有該審判筆錄在卷可考。上訴意旨指摘原審未盡告知義務，
未予上訴人最後陳述機會云云，顯非確實依據卷內訴訟資料而為
指摘。(二)證據之取捨、證明力之判斷與事實之認定，係屬事實審
法院自由判斷裁量之職權，此項職權之行使，倘不違背經驗法則
及論理法則，即不能任憑己意，指摘為違法，而資為上訴第三審
之適法理由。其中所稱經驗法則，乃謂一般之人，基於日常生活
經驗所得之定則，具有客觀性，非許由當事人依其主觀自作主張
。又證人之供述，是否全部可信，審理事實之法院非不可本於經
驗法則與論理法則，斟酌其他情形，作合理之判斷，定其取捨，
倘僅就其中之一部分認為真實，予以採取，而摒棄其他部分，並
非法所不許。本件原判決係依憑被害人陳建瑜之指證、共犯陳晉
陽之供述，並佐以上訴人於偵訊時自承：伊於案發當天確有與陳
晉陽至天母等語，資為認定上訴人確有本件犯罪行為，非如上訴
意旨所指僅以陳建瑜、陳晉陽之證述為認定依據。原判決並詳為
剖析陳建瑜、陳晉陽之證述，敘明得以採信之理由，所為論斷，
從形式上審查，核無違法可言。再者，被害人為律師，本其職業
經驗，知悉指證之重要性，案發當時即曾近距離特別觀察並記住
歹徒之長相與特徵，案發後警詢時，警方雖曾提供上訴人照片予
被害人指認，然被害人因無法依照片做指認，並未指認，迄第一
審審理時，始依其當時觀察所得之歹徒長相與特徵，明確指認上
訴人本人（見第一審卷第一二０至一二二頁）。而刑事訴訟實務
上對人之指認，係由被害人或目擊證人指出實行犯罪行為之人，
鑑於其正確性常受指認人本身觀察力、記憶力及真誠程度等因素
所影響，且案發後之初次指認對案件偵查之方向、甚或審判心證
之形成，甚為重要，當力求慎重無訛，固以「真人列隊指認」方
式為之為宜，不應由單獨一人，或僅提供單一照片或陳舊相片，
以供指認，但若犯罪嫌疑人曾與指認人長期且近距接觸而無誤認
之虞者，自仍得單獨指認。就本件被害人之職業敏銳度及其指認
上訴人之過程以觀，應不致受警方所提上訴人單一照片之誤導，
亦不致有所誤認，所為指認自有證據能力，原判決據為認定上訴
人犯罪之依據，並無不合。(三)以判決有「應於審判期日調查之證
據未予調查」之違背法令情形為第三審上訴理由者，必須於理由
書狀內具體敘明其所指原審未調查之證據如何與待證事實具有重
要之關係，為認事用法之基礎，確有調查之必要性，因原審未予
調查，又未說明不予調查之理由，致原審判決結果迥異，如予調
查，必能推翻原判決結果，始足當之。原判決業已說明辯護人所
請調閱之各該行動電話通聯紀錄不具調查必要性之理由，上訴意
旨空言指摘原審此部分所為違法，顯與上述第三審上訴理由之要
件不符。至其餘上訴意旨，則係就屬原審採證認事職權之行使及
原判決已說明事項，徒憑己見，任意指摘，且仍為單純事實之爭
辯，均不能認符合上訴第三審之形式要件。依首揭說明，本件上
訴違背法律上之程式，應予駁回。
據上論結，應依刑事訴訟法第三百九十五條前段，判決如主文。
中    華    民    國  九十七  年    五    月  二十九  日
                      最高法院刑事第十一庭
                          審判長法官  花  滿  堂
                                法官  黃  正  興
                                法官  陳  東  誥
                                法官  林  錦  芳
                                法官  孫  增  同
      本件正本證明與原本無異
                                      書  記  官
中    華    民    國  九十七  年    六    月    二    日
                                                Ａ


司法院資訊處製作；財團法人民間司法改革基金會備份。
